臺灣臺中地方法院民事判決
111年度訴字第2513號
原      告  李禕旭  

被      告  謝順丞  
訴訟代理人  張崇哲律師
複代理人    陳宥安律師
上列當事人間請求損害賠償事件，本院於民國111年11月17日言
詞辯論終結，判決如下：
    主    文
原告之訴駁回。
訴訟費用由原告負擔。
    事實及理由
壹、程序事項：
　　按因侵權行為涉訟者，得由行為地之法院管轄，為民事訴訟
    法第15條第1項所明定；所謂行為地，凡為一部實行行為或
    其一部行為結果發生之地皆屬之（最高法院56年台抗字第36
    9號判決意旨參照）。又管轄權之有無，應依原告主張之事
    實，按諸法律關於管轄之規定而認定，與其請求是否成立無
    涉，原告主張之侵權行為是否真正存在，為實體法上之問題
    ，不能據為定管轄之標準（最高法院65年台抗字第162號判
    決意旨參照）。本件原告主張被告不法侵害其配偶權應負損
    害賠償責任等情，依其主張之事實，所涉侵權行為地點包含
    原告位於臺中市大肚區之住所，位於本院轄區，揆諸上開規
    定及最高法院判決意旨，被告住所雖非在本院轄區，惟上述
    侵權行為地既在本院管轄區域內，關於本件訴訟，本院自有
    管轄權。
貳、實體方面：
一、原告起訴主張略以：
　㈠原告與訴外人甲○○原為夫妻，被告於民國111年2月間透過臉
    書認識甲○○，經多次聊天後，甲○○與被告交往並住進被告位
    於彰化縣員林鎮的住處，兩人同居3個多月，每天都發生性
    行為，另外在111年7月中旬晚上，被告還到原告位於臺中市
    大肚區的住處和甲○○發生性行為，原告直到甲○○與被告分手
    搬回家時，無意間看到甲○○與被告的LINE甜蜜對話及性行為
    照片，並經甲○○坦承說明，才知道被告明知甲○○為有配偶之
    人，卻仍於原告與甲○○婚姻關係存續期間，與甲○○交往而為
    同居、接吻、擁抱、性愛等破壞夫妻生活圓滿安全之情節重
    大行為，被告上開行為已嚴重侵害原告之配偶權，致原告身
    心遭受無比痛苦。爰依侵權行為法律關係提起本訴，請求被
    告賠償精神慰撫金。並聲明：被告應給付原告新臺幣（下同
    ）70萬元。
　㈡對被告抗辯之陳述：被告雖辯稱其不知道甲○○之婚姻狀況，
    然被告提供之對話紀錄是111年6月至8月份，已是被告與甲○
    ○分手後之對話，無法做為證據，而被告雖稱是經由臉書單
    身社團認識甲○○，詢問甲○○稱並不知道有加入該社團，且因
    該帳號並未回應社團之社團規則，所以並未正式加入該社團
    ，被告一家人都知道甲○○已婚，被告自知理虧，因而於分手
    後傳送扭曲其已知甲○○已婚身份之訊息，然甲○○並未回應。
    甲○○隨仍傳送訊息予被告，只是因為人有情感的抒發言語。
二、被告抗辯略以：
　　被告於111年1月中旬於臉書單身、單親交友社團結識原告之
    前配偶甲○○，由於該社團強調由單身、單親男女組成，且被
    告認識甲○○時，亦屢次互相確認感情為單身、單親狀態，始
    進而建立感情。而甲○○於111年2月至5月間，與被告、被告
    之父母及胞妹同居3個多月，期間被告之父母及胞妹與甲○○
    談心，甲○○皆表示伊與前夫個性不合早已離婚，成功取信被
    告、被告父母及胞妹，且依社會通念，實難認已婚女性得與
    他人同居在外長達數月，被告確實不知甲○○華當時為已婚身
    份。再者，被告因與甲○○個性不合，因而於111年5、6月間
    主動提出分手，然甲○○卻以通訊軟體LINE持續傳送情人節快
    樂等訊息給被告，被告堅持不再與甲○○維持男女關係而不回
    應，可見實係甲○○主動聯繫被告，非如原告所稱被告故意破
    壞原告之家庭和諧，且被告事後質疑甲○○為何隱瞞、欺騙被
    告已婚之事實，被甲○○卻顧左右而言他，未正面回應，由此
    可知被告就甲○○已婚之事時毫無所悉，皆係遭甲○○欺騙所致
    ，據上，被告並無侵害原告基於配偶關係身分法益之故意或
    過失，不該當侵權行為之要件。並聲明：㈠原告之訴駁回。㈡
    如受不利判決，被告願供擔保請准宣告免為假執行。
三、得心證之理由:
　㈠按當事人主張有利於己之事實者，就其事實有舉證之責任，
    民事訴訟法第277條前段亦有明文。是以主張法律關係存在
    之當事人，須就該法律關係發生所須具備之特別要件，負舉
    證之責任。就侵權行為言，主張侵權行為存在之人，即應就
    侵權行為成立之要件即就行為人有故意或過失、有不法侵害
    權利之行為及有損害之發生、損害與行為之因果關係等要件
    ，負舉證責任。而民事訴訟如係由原告主張權利者，應先由
    原告負舉證之責，若原告先不能舉證，以證實自己主張之事
    實為真實，則被告就其抗辯事實即令不能舉證，或其所舉證
    據尚有疵累，亦應駁回原告之請求。
　㈡次按因故意或過失不法侵害他人權利，應負侵權行為損害賠
    償責任者，須行為人具備故意或過失之主觀要件（最高法院
    99年度台上字第2447號判決要旨參照）。原告與訴外人甲○○
    於100年12月間結婚，於111年9月29日離婚，被告於原告與
    甲○○婚姻關係存續期間之111年2月至5月間交往成為男女朋
    友，且被告於此段期間並多次與甲○○發生性行為等情，業據
    原告提出戶籍謄本、被告與甲○○之對話紀錄、性愛及出遊親
    暱照片等件為證，且為被告所不爭執，堪認為真實。惟被告
    否認於111年2月至5月間知悉甲○○為有配偶之人等語，揆諸
    前揭規定及說明，自應由原告就此負舉證之責。
　㈢原告主張被告不法侵害原告基於甲○○配偶關係之身分法益，
    無非以其無意中發現被告與甲○○之訊息對話、性愛及出遊親
    暱照片，並經詢問甲○○後始悉上情，為其主要論據。然查：
　1.證人甲○○於本院審理時固證稱：我和被告於111年2月在臉書
    認識，但不是透過臉書「單身單親交友社團」認識，是被告
    透過臉書私訊我，我一開始也是對他愛理不理，是111年2月
    過年期間比較有空才有訊息，我也是因為原告開庭回來問我
    ，我才知道我有在臉書「單身單親交友社團」，我不知道為
    何我會在這個社團，我和被告在111年2月至5月交往成為男
    女朋友，交往期間同居在被告位於員林的住處，後來在111
    年5月間因為被告認識新的女朋友，所以被告提出分手，我
    在111年6月18日和被告到員林的某一間廟還願後就沒有再和
    被告見過面，我第一次和被告見面時就說我是有配偶的人，
    那時他也看過我的身分證云云。然本院基於以下理由，認證
    人甲○○於本院審理時所為之證述，有如下所述疑點瑕疵，其
    所為證言憑信性薄弱低，未能使本院就被告係在知悉甲○○為
    有配偶之人下與之交往之事實產生確信：
　①原告及證人甲○○雖均稱：甲○○之臉書帳號並未回答「單身單
    親交友社團」之入社問題，且未曾於該社團發佈任何貼文等
    語。惟經細繹原告提出之臉書網站截圖（本院卷第259頁）
    ，甲○○所使用之臉書帳號固未回答該社團之入社必答問題，
    且未曾於該社團發佈貼文，然甲○○之臉書帳號於110年11月1
    3日即獲准入臉書「單身單親交友社團」，並因而獲得建立
    貼文之權限，則甲○○既已加入臉書「單身單親交友社團」，
    則被告辯稱係於111年1月中旬透過臉書該社團結識甲○○，顯
    非無據。
　②證人甲○○雖到庭證稱：對於臉書帳號已加入臉書「單身單親
    交友社團」乙節毫無所悉云云，然甲○○所使用之臉書帳號於
    110年11月13日即獲准加入臉書「單身單親交友社團」，業
    如前述，而該臉書帳號既為甲○○私人所有，於登入臉書網站
    前既然須要輸入帳號、密碼，且甲○○並未表示曾遭他人盜用
    臉書帳號，實難僅憑甲○○片面之詞，即認其並未加入臉書「
    單身單親交友社團」。再者，一般臉書帳號遭盜用，多係盜
    用帳號用以購物、詐騙或為其他不法行為，用以掩飾盜用者
    之身分以避免查緝，然甲○○之臉書帳號係加入標榜「單身、
    單親交友」之臉書社團，且未見於該社團有任何涉及商業、
    利益或其他不法行為之貼文，此實有異於臉書帳號遭盜用之
    情形，是證人甲○○證稱其未加入臉書「單身單親交友社團」
    云云，實難採信。
　③原告於起訴狀稱「被告還到本人家中住一晚，並發生性關係
    」等語，繼而於本院言詞辯論時稱：「時間是111年7月中旬
    晚上12點，我當時我和我前妻是分房睡，我在我房間有聽到
    腳步聲，我當時以為是我女兒和我前妻睡，後來我前妻才跟
    我坦白當天是被告到家裡找她，並說當天有發生性行為」等
    語（本院卷第155頁），惟證人甲○○到庭證稱：我和被告111
    年2月至5月交往成為男女朋友，111年5月分手後，在111年6
    月18日被告帶我去員林某一間廟還願，後來就沒有再見過面
    等語（本院卷第233頁至第234頁），則就被告於否曾於111
    年7月中旬深夜前往原告住處與甲○○發生性行為乙節，甲○○
    於本院之證詞竟與其向原告所為坦認之詞大相逕庭，證人甲
    ○○所為證詞是否可信，更見可疑，難以採信。
  ⒉原告雖稱：甲○○住在被告家時，被告父親曾陪同甲○○就醫，
    就醫時就要拿身分證，看身分證就知道甲○○為有配偶之人等
    語。然證人即被告父親乙○○到庭證稱：甲○○在我家住了3個
    月，他和被告是男女朋友，甲○○說她在網路認識被告，也說
    她很早就離婚了，她說是和前夫個性不合所以離婚，這段期
    間我曾陪她去看中醫，因為甲○○有口臭，但我沒有看過她的
    身份證，甲○○看醫生只有帶健保卡，沒有帶身分證等語（本
    院卷第237頁至第238頁）；再參以於我國醫療院所就醫，並
    無提供身分證供查驗身份之規定及必要性，此為於本院已顯
    著且為本院職務上所已知之事實，原告徒憑已意，空言主張
    因甲○○就醫時必須提供身分證，且陪同甲○○就醫之被告父親
    乙○○因而知悉甲○○為有配偶之人云云，並非可採。
　⒊準此，被告既然透過臉書「單身單親交友社團」認識甲○○，
    而該社團成立宗旨強調由單身、單親男女組成，且證人甲○○
    證述之憑信性薄弱，未能使本院就被告係在知悉甲○○為有配
    偶之人下與之交往之事實產生確信，是以，原告主張被告侵
    害其配偶權，請求被告賠償其精神慰撫金云云，要屬無據。
四、綜上所述，原告提出之上開證據，均無法證明被告確有侵害
    原告配偶權之故意或過失存在，核與侵權行為之構成要件不
    合，原告復未提出其他證據足資證明其主張為真正，依前述
    舉證責任分配之原則，本院即應為不利於原告之認定，自無
    法以其單方面之主張率予憑認屬實。原告既未能舉證證明被
    告具侵權行為之故意或過失，則其依侵權行為之法律關係，
    請求被告給付精神慰撫金70萬元，為無理由，應予駁回。
五、本件事證已臻明確，兩造其餘之攻擊或防禦方法及所提之證
    據，經本院斟酌後，認為均不足以影響本判決之結果，爰不
    逐一論列，附此敘明。
六、訴訟費用負擔之依據:民事訴訟法第78條。
中　　華　　民　　國　　111 　年　　12　　月　　8 　　日
                  民事第一庭    法  官  江彥儀
正本係照原本作成。
如對本判決上訴，須於判決送達後20日內向本院提出上訴狀。如
委任律師提起上訴者，應一併繳納上訴審裁判費。
中　　華　　民　　國　　111 　年　　12　　月　　8 　　日
                                書記官  李俊毅